臺灣高等法院民事裁定　　　　　　　 100年度抗更(一)字第30號
抗　告　人　束善利
相　對　人　賴美杏
上列當事人間假扣押事件，抗告人對於中華民國100年2月15日臺
灣士林地方法院100年度執事聲字第15號裁定提起抗告，經最高
法院發回，本院裁定如下：
    主  文
原裁定及原法院司法事務官所為處分廢棄。
抗告人以新台幣參拾貳萬元為相對人供擔保後，得對於相對人之
財產，在新台幣參佰貳拾萬元之範圍內，予以假扣押；相對人以
新台幣參佰貳拾萬元為抗告人供擔保後，得免為或撤銷假扣押。
聲請、抗告及發回前再為抗告之訴訟費用由相對人負擔。
    理  由
一、按請求及假扣押之原因，應釋明之；前項釋明如有不足，而
    債權人陳明願供擔保或法院認為適當者，法院得定相當之擔
    保，命供擔保後為假扣押；請求及假扣押之原因雖經釋明，
    法院亦得命債權人供擔保後為假扣押；債權人之請求係基於
    家庭生活費用、扶養費、贍養費、夫妻剩餘財產差額分配者
    ，前項法院所命供擔保之金額不得高於請求金額之十分之一
    ，民事訴訟法第 526條定有明文。所謂假扣押之原因，依同
    法第 523條之規定，係指日後有不能強制執行或甚難執行之
    虞，或應在外國為強制執行之情形，如債務人浪費財產，增
    加負擔，或就其財產為不利益之處分，將成為無資力之狀態
    ，或將移住遠地、逃匿無蹤、隱匿財產均屬之，且不以此為
    限。又債權人依民法第 242條規定，以自己名義行使代位權
    者，為債務人之權利而非自己之權利，其行使債權所得之利
    益應歸屬於債務人，俾總債權人得均霑之。是債權人為保全
    其債權，代位行使債務人之夫妻剩餘財產差額分配請求權，
    而聲請假扣押時，法院所命供擔保之金額，自仍應受上開法
    條第4項規定之限制，不得高於請求金額之十分之一。
二、本件抗告人主張相對人賴美杏之夫即第三人孫德逵持其所簽
    發本票3紙向伊借款新台幣（下同）320萬元，屆期均未獲兌
    現，經伊向臺灣台北地方法院聲請裁定本票強制執行獲准（
    99年度司票字第2013號），詎孫德逵竟於98年12月28日將其
    所有唯一不動產以夫妻贈與為原因，移轉所有權登記為相對
    人所有，致伊向法院聲請強制執行孫德逵之財產未果。依民
    法第1011條規定，法院因債權人之聲請，得宣告孫德逵夫妻
    改用分別財產制，且孫德逵對相對人復有剩餘財產分配請求
    權，伊本於對孫德逵之債權，自得代位孫德逵假扣押其配偶
    即相對人之財產，上開孫德逵將其名下唯一不動產移轉登記
    在相對人名下，明顯係脫產行為，若不及時進行保全程序，
    唯恐日後再移轉予他人而有不能強制執行或甚難執行之虞，
    願供擔保以補釋明之不足，爰請准對相對人之財產於 320萬
    元範圍內為假扣押等情，業據提出戶籍謄本、本票、本票裁
    定及確定證明書、財產資料清單、債權憑證為證（見原法院
    100年度司裁全字第50號卷5至10頁），應認抗告人已就請求
    及假扣押之原因為相當釋明，且抗告人既已陳明願供擔保，
    以補釋明之不足，揆諸首揭說明，法院自得定相當之擔保，
    命供擔保後為假扣押。原法院司法事務官駁回抗告人之聲請
    ，原法院裁定駁回抗告人之異議，尚有未洽。抗告意旨指摘
    原裁定不當，為有理由，爰將原裁定廢棄，裁定如主文第二
    項所示。
中    華    民    國    100    年    8    月    12    日
                    民事第九庭
                        審判長法  官  黃熙嫣
                              法  官  李國增
                              法  官  曾部倫
正本係照原本作成。
本裁定除以適用法規顯有錯誤為理由外，不得再抗告。如提起再
抗告，應於收受後10日內委任律師為代理人向本院提出再抗告狀
。並繳納再抗告費新台幣１千元。
中    華    民    國   100    年    8     月    16    日
                              書記官  黃麗玲